【裁判字號】    99,易,2953
【裁判日期】    991029
【裁判案由】    毒品危害防制條例
【裁判全文】
臺灣臺北地方法院刑事判決              99年度易字第2953號
公  訴  人  臺灣臺北地方法院檢察署檢察官
被      告  甲○○
上列被告因違反毒品危害防制條例案件，經檢察官提起公訴（99
年度偵字第19633號），本院判決如下：
    主  文
甲○○施用第二級毒品，累犯，處有期徒刑伍月，如易科罰金，
以新臺幣壹仟元折算壹日。扣案之甲基安非他命貳包（驗餘合計
淨重壹點參零肆陸公克）沒收銷燬之，扣案之包裝上開毒品之包
裝袋貳個均沒收。
    事  實
一、甲○○前於民國八十七年間因施用毒品案件，經臺灣士林地
    方法院以八十七年度毒聲字第八七二號以裁定送觀察、勒戒
    後，認無繼續施用毒品傾向，於八十八年一月二十九日釋放
    出所，再經臺灣士林地方法院檢察署以八十八年度偵字第七
    ○四號為不起訴處分確定；又於八十八年間因施用毒品案件
    ，經臺灣桃園地方法院以八十八年度毒聲字第一二四七號以
    裁定送觀察、勒戒後，認無繼續施用毒品傾向，於八十八年
    三月二十日釋放出所，再經臺灣桃園地方法院檢察署以八十
    八年度偵字第三○二五號為不起訴處分確定；再因施用毒品
    案件，經臺灣士林地方法院以八十八年度毒聲字第一九八四
    號裁定令入戒治處所強制戒治，而由臺灣士林地方法院以八
    十八年度士簡字第七八四號判決判處有期徒刑三月確定，於
    八十九年三月八日停止戒治釋放出所，並於八十九年十月十
    一日強制戒治期滿後免除刑之執行；又於九十三年間因施用
    毒品案件，經臺灣士林地方法院以九十四年度易字第二九八
    號判決判處有期徒刑四月確定，再經臺灣士林地方法院以九
    十六年度聲減字第一二二七號裁定減為有期徒刑二月確定，
    於九十六年十一月五日徒刑執行完畢。惟甲○○猶不思戒除
    惡習，基於施用第二級毒品甲基安非他命之犯意，於九十八
    年八月二十八日上午六時許，在臺北市中山區○○○路捷運
    中山站地下街某處廁所，以將甲基安非他命置入玻璃球內燒
    烤吸食煙霧之方式，施用第二級毒品甲基安非他命一次，嗣
    為警於同日下午五時十分許，在臺北市中山區○○○路一六
    號捷運中山站一號出口前查獲，始悉上情，並扣得其所有供
    施用之第二級毒品甲基安非命二包（編號一實稱毛重○點三
    二一○公克含一袋、淨重○點二○一○公克、取樣○點○○
    ○二公克、驗後餘重○點二○○八公克；編號二實稱毛重一
    點二一四○公克含一袋、淨重一點○一四○公克、取樣○點
    ○○○二公克、驗後餘重一點○一三八公克）。
二、案經臺北縣政府警察局永和分局報請臺灣臺北地方法院檢察
    署偵查起訴。
    理  由
一、按傳聞法則之重要理論依據，在於傳聞證據未經當事人之反
    對詰問予以核實，乃予排斥，惟若當事人已放棄對原供述人
    之反對詰問權，於法院審判時表明同意該等傳聞證據可作為
    證據，基於證據資料愈豐富，愈有助於真實發現之理念，並
    貫徹刑事訴訟法修法加重當事人進行主義之精神，確認當事
    人對於證據能力有處分權之制度，傳聞證據經當事人同意做
    為證據，法院認為適當者，亦得為證據。另當事人於調查證
    據時，對於傳聞證據表示「沒有意見」，而未於言詞辯論終
    結前聲明異議，應視為已有將該等傳聞證據採為證據之同意
    ，此刑事訴訟法第一百五十九條之五定有明文。本案被告甲
    ○○於本院審理程序中已表示對卷內人證、書證、物證之證
    據能力均無意見，本院審理時，被告對被告以外之人於審判
    外之陳述之證據能力並未表示意見，迄本院言詞辯論終結前
    ，被告亦未爭執本案證據之證據能力，依刑事訴訟法第一百
    五十九條之五第二項之規定，應視為被告已同意本案相關之
    傳聞證據均可做為證據，本院斟酌本案卷內之證據並非非法
    取得，亦無證明力明顯過低之情形，且經本院於審判期日依
    法進行證據之調查、辯論，被告於訴訟上之程序權，已受保
    障，前揭各該證據，均得採為證據。
二、上揭犯罪事實，業據被告於本院審理時坦承不諱（見本院卷
    第三五頁），經核與被告為警查獲後，經警採集其尿液檢體
    送驗結果，均呈安非他命、甲基安非他命之陽性反應相符，
    此有臺北縣政府警察局永和分局查獲違反毒品危害防制條例
    案件犯嫌代碼對照表、台灣檢驗科技股份有限公司九十九年
    九月十五日濫用藥物檢驗報告在卷可稽（見臺灣臺北地方法
    院檢察署九十八年度毒偵字三四六五號卷第四頁及第三三頁
    、九十九年度毒偵字第一一三三號卷第二○頁及第四一頁）
    ，此為鑑定機關本於專業知識及以精密儀器測試後所得之結
    論，自可憑信。故被告自白其於前揭時地施用甲基安非他命
    二次之供述，應與事實相符，而堪採信。按毒品危害防制條
    例於九十二年七月九日修正公布，自九十三年一月九日施行
    ，其中第二十條、第二十三條將施用毒品之刑事處遇程序區
    分為「初犯」、「五年內再犯」、「五年後再犯」。依其立
    法理由之說明：「初犯」，經觀察、勒戒或強制戒治，應為
    不起訴處分或不付審理之裁定；經觀察、勒戒或強制戒治執
    行完畢釋放後，「五年內再犯」者，因其再犯率甚高，原實
    施之觀察、勒戒及強制戒治既已無法收其實效，爰依法追訴
    或裁定交付審理。至於經觀察、勒戒或強制戒治執行完畢釋
    放後，「五年後再犯」者，前所實施之觀察、勒戒或強制戒
    治已足以遮斷其施用毒品之毒癮，為期自新及協助其斷除毒
    癮，仍適用「初犯」規定，先經觀察、勒戒或強制戒治之程
    序。從而依修正後之規定，僅限於「初犯」及「五年後再犯
    」二種情形，始應先經觀察、勒戒或強制戒治程序。倘被告
    於五年內已再犯，經依法追訴處罰，縱其第三次（或第三次
    以上）再度施用毒品之時間，在初犯經觀察、勒戒或強制戒
    治執行完畢釋放五年以後，已不合於「五年後再犯」之規定
    ，且因已於「五年內再犯」，顯見其再犯率甚高，原實施觀
    察、勒戒或強制戒治，已無法收其實效，即應依該條例第十
    條處罰（最高法院九十七年度第五次刑事庭會議決議參照）
    。經查，被告前於八十七年間因施用毒品案件，經臺灣士林
    地方法院以八十七年度毒聲字第八七二號以裁定送觀察、勒
    戒後，認無繼續施用毒品傾向，於八十八年一月二十九日釋
    放出所，再經臺灣士林地方法院檢察署以八十八年度偵字第
    七○四號為不起訴處分確定；又於八十八年間因施用毒品案
    件，經臺灣桃園地方法院以八十八年度毒聲字第一二四七號
    以裁定送觀察、勒戒後，認無繼續施用毒品傾向，於八十八
    年三月二十日釋放出所，再經臺灣桃園地方法院檢察署以八
    十八年度偵字第三○二五號為不起訴處分確定；再因施用毒
    品案件，經臺灣士林地方法院以八十八年度毒聲字第一九八
    四號裁定令入戒治處所強制戒治，而由臺灣士林地方法院以
    八十八年度士簡字第七八四號判決判處有期徒刑三月確定，
    於八十九年三月八日停止戒治釋放出所，並於八十九年十月
    十一日強制戒治期滿後免除刑之執行；又於九十三年間因施
    用毒品案件，經臺灣士林地方法院以九十四年度易字第二九
    八號判決判處有期徒刑四月確定，再經臺灣士林地方法院以
    九十六年度聲減字第一二二七號裁定減為有期徒刑二月確定
    ，於九十六年十一月五日徒刑執行完畢等情，有卷附臺灣高
    等法院被告前案紀錄表一紙在卷可佐。則本件被告上揭施用
    第二級毒品甲基安非他命之犯行，雖係於其八十七年之觀察
    、勒戒執行完畢釋放後五年後所為，但其自八十七年經臺灣
    士林地方法院裁定為第一次觀察勒戒後，於五年內之八十七
    、八十八年間即已因「再犯」施用毒品案件，分別經臺灣桃
    園地方法院及臺灣士林地方法院裁定觀察勒戒及令入戒治處
    所為強制戒治，再經臺灣士林法院判處有期徒刑三月確定，
    又於九十三年間因施用毒品案件，經臺灣士林地方法院判處
    有期徒刑四月確定，再經臺灣士林地方法院以九十六年度聲
    減字第一二二七號裁定減為有期徒刑二月確定，則被告本件
    所為已係「三犯」以上，縱其第三次再度施用毒品之時間，
    在初犯經觀察、勒戒執行完畢釋放五年以後，揆諸前揭最高
    法院刑事庭決議之意旨，因認已不合於「五年後再犯」之規
    定，且被告已於「五年內再犯」，顯見其再犯率甚高，原實
    施觀察、勒戒或強制戒治，已無法收其實效，已無就被告實
    施觀察、勒戒及強制戒治，以助其斷除毒癮之必要，應逕依
    毒品危害防制條例第十條之規定起訴處罰，故被告於前開觀
    察、勒戒執行完畢釋放後五年內再犯後，再次施用甲基安非
    他命之犯行事證明確，堪以認定，應予依法論科。
三、查甲基安非他命係屬毒品危害防制條例所定之第二級毒品。
    是核被告所為，係犯毒品危害防制條例第十條第二項之施用
    第二級毒品罪。其持有第二級毒品甲基安非他命之低度行為
    ，為施用之高度行為所吸收，不另論罪。查被告前有如事實
    欄所載之犯罪科刑及執行完畢之紀錄，此有臺灣高等法院被
    告前案紀錄表在卷可按，其前受有期徒刑執行完畢，於五年
    以內故意再犯上開有期徒刑以上之罪，為累犯，應依刑法第
    四十七條第一項規定，加重其刑。爰審酌被告經觀察、勒戒
    及強制戒治處分後，已再次施用毒品，猶不知有所警惕而稍
    斂其行，復再度施用毒品，足見其陷溺已深，惟因施用毒品
    僅係戕害其自己身心並無加害他人，兼衡其犯罪後坦承犯行
    、態度尚稱良好等一切情狀，量處如主文所示之刑刑，並諭
    知易科罰金之折算標準，以示懲戒。至於扣案之甲基安非他
    命二包第二級毒品甲基安非命二包（編號一實稱毛重○點三
    二一○公克含一袋、淨重○點二○一○公克、取樣○點○○
    ○二公克、驗後餘重○點二○○八公克；編號二實稱毛重一
    點二一四○公克含一袋、淨重一點○一四○公克、取樣○點
    ○○○二公克、驗後餘重一點○一三八公克），係第二級毒
    品，業經交通部民用航空局航空醫務中心鑑驗均含有甲基安
    非他命成分，有該醫務中心毒品鑑定書在卷可稽（見上開偵
    卷第七三頁），爰依毒品危害防制條例第十八條第一項前段
    諭知沒收銷燬之；至於鑑驗中耗費之毒品，既已滅失，自無
    庸再宣告沒收銷燬；而用以包裝甲基安非他命之空塑膠袋二
    個，係用以包裝毒品，防其裸露、潮溼、便於攜帶之用，均
    係供本件犯罪所用之物，且均為被告所有，業據被告供明在
    卷，應依刑法第三十八條第一項第二款規定，宣告沒收。
據上論斷，應依刑事訴訟法第二百九十九條第一項前段，毒品危
害防制條例第十條第二項、第十八條第一項前段，刑法第十一條
前段、第四十七條第一項、第四十一條第一項前段、第三十八條
第一項第二款，判決如主文。
本案經檢察官文家倩到庭執行職務。
中    華    民    國    99    年    10    月    29    日
                  刑事第十八庭  法  官  林玉蕙
上正本證明與原本無異。
如不服本判決應於收受送達後10日內向本院提出上訴書狀，並應
敘述具體理由；其未敘述上訴理由者，應於上訴期間屆滿後20日
內向本院補提理由書（均須按他造當事人之人數附繕本）「切勿
逕送上級法院」。
                                書記官  陳怡君
中    華    民    國    99    年    10    月    29    日
附錄本案論罪科刑法條
毒品危害防制條例第10條
施用第一級毒品者，處 6 月以上 5 年以下有期徒刑。
施用第二級毒品者，處 3 年以下有期徒刑。

司法院資訊處製作；財團法人民間司法改革基金會備份。
